臺灣高等法院民事判決
107年度重上字第850號
上  訴  人  謝○婷 
訴訟代理人  曾泰源律師
被 上訴 人  汪○萍 
            汪○淵 
            汪○沛 
共     同
訴訟代理人  張志朋律師
            林佳瑩律師
            陳琮勛律師
追 加原 告  汪○○ 
特別代理人  謝○榮 

上列當事人間損害賠償事件，上訴人對於中華民國107年9月14日
臺灣桃園地方法院106年度訴字第883號判決提起一部上訴，被上
訴人並追加汪○○為原告，本院於109年2月4日言詞辯論終結，判
決如下
：
    主      文
上訴駁回。
第二審訴訟費用由上訴人負擔。
    事實及理由
壹、程序方面
一、按於第二審為訴之變更或追加，非經他造同意，不得為之；
    但請求之基礎事實同一，或訴訟標的對於數人必須合一確定
    時，追加其原非當事人之人為當事人者，不在此限。民事訴
    訟法第446條第1項但書、第255條第1項第2款、第5款定有明
    文。查被上訴人汪○萍、汪○淵、汪○沛(下各逕稱其名，合稱
    被上訴人)主張上訴人未經被繼承人王○安之同意，擅將王○
    安名下所有坐落桃園市○○區○○段000地號土地及其上同段482
    7建號建物(下合稱系爭房地)，以買賣為原因，移轉所有權
    登記至上訴人名下，依民法第767條第1項中段、第828條第2
    項準用第821條之規定，訴請上訴人將系爭房地所有權移轉
    登記塗銷。查王○安之繼承人除被上訴人外，尚有上訴人與
    其夫汪○融（為被繼承人王○安之子，於民國103年1月27日死
    亡，見原審卷48頁）所生未成年之女汪○○（00年0月00日生
    ，見原審卷49頁），則被上訴人依民事訴訟法第56條之1第1
    項規定，於本院追加王○安其餘繼承人即汪○○為原告，並為
    上訴人所同意(見本院卷345頁)，合於上開規定，應予准許
    。
二、次按無訴訟能力人有為訴訟之必要，而無法定代理人或法定
    代理人不能行代理權者，其親屬或利害關係人，得聲請受訴
    法院之審判長，選任特別代理人；選任特別代理人之裁定，
    並應送達於特別代理人。民事訴訟法第51條第2項、第3項定
    有明文。本件追加原告汪○○係未成年人，無法獨立以法律行
    為負義務，為無訴訟能力人，並為上訴人之女，且其父汪○
    融已於103年1月27日死亡，經上訴人具狀聲請本院為汪○○選
    任特別代理人後，兩造合意由汪○○之舅謝○榮擔任特別代理
    人，謝○榮經通知送達後亦表同意(見本院卷232、233、252
    、256、258、260、261、263頁)，依上開說明，爰選任謝○
    榮擔任汪○○之特別代理人。
貳、實體方面
一、被上訴人主張：伊等與汪○○均為王○安之繼承人，上訴人則
    為王○安次子汪○融之妻，上訴人明知系爭房地為王○安所有
    ，未得王○安同意，竟於100年10月11日由汪○融前往桃園市
    中壢地政事務所將系爭房地假以總價新臺幣(下同)250萬981
    9元售予上訴人，並辦理所有權移轉登記。上訴人取得系爭
    房地所有權後，旋向彰化銀行辦理貸款，並設定最高限額30
    0萬元抵押權予彰化銀行，然於系爭房地遭假處分後，即拒
    絕清償貸款，汪○淵為免系爭房地遭強制執行，於105年9月2
    日代償217萬2824元，上訴人應如數返還等語。爰依民法第7
    67條第1項中段、第828條第2項準用第821條、第312條、第1
    79條規定，請求：㈠上訴人應將系爭房地以買賣 為原因所為
    之所有權移轉登記塗銷。㈡上訴人應給付汪○淵217萬2824元
    ，及其中213萬2946元自起訴狀繕本送達翌日起至清償日止
    ，按年息5%計算之利息。原審判決被上訴人全部勝訴，上訴
    人就原審判決主文第一項部分不服，提起一部上訴，被上訴
    人則追加汪○○為原告，並對上訴人之上訴，答辯聲明：上訴
    駁回(上訴人就原審判決其應給付汪○淵217萬2824元本息敗
    訴部分，未據聲明不服，非本院審理範圍，下不贅述)。
二、上訴人則以：系爭房地係經王○安同意始過戶予伊，伊無偽
    造文書，此由王○安自行申請印鑑證明即知，並有王○安在買
    賣契約書上之簽名用印為證。倘王○安僅辦理貸款無庸檢附
    印鑑證明，伊係向王○安買受系爭房地取得所有權等語，資
    為抗辯。並上訴聲明：㈠原判決關於命上訴人塗銷系爭房地
    以買賣為原因所為之所有權移轉登記部分廢棄。㈡上開廢棄
    部分，被上訴人在第一審之訴駁回。
三、被上訴人主張上訴人及其夫汪○融未經王○安同意，即以買賣
    為原因，於100年10月11日將系爭房地所有權移轉登記予上
    訴人，上訴人應塗銷系爭房地所有權移轉登記等語，為上訴
    人所否認，並以前詞置辯。是王○安是否同意以買賣為原因
    將系爭房地所有權移轉登記予上訴人？被上訴人及追加原告
    訴請上訴人塗銷系爭房地所有權移轉登記，有無理由？為本
    件之爭點，茲分述如下：
  ㈠王○安是否同意以買賣為原因將系爭房地所有權移轉登記予上
    訴人？
  ⒈查系爭房地原為王○安所有，於100年10月11日以買賣為原因
    移轉登記予上訴人後，上訴人於同年11月3日以系爭房地設
    定抵押，向彰化銀行辦理貸款，於同年月23日貸得250萬元
    等情，有系爭房地登記謄本暨異動索引、土地登記申請書、
    土地/建築改良物所有權買賣移轉契約書（下稱系爭房地公
    契約）、彰化銀行中壢分行103年9月18日彰壢字第10300000
    48號函附上訴人申貸之個人授信申請書、不動產成屋買賣契
    約書（下稱系爭房地私契約）及上訴人彰化銀行帳戶自100
    年11月18日至103年8月25日之交易明細資料在卷可稽（見原
    審卷24至33頁，臺灣桃園地方檢察署103年度他字第3676號
    卷〈下稱他字卷〉53至62頁），並為兩造所不爭，堪信為真。
  ⒉上訴人雖以其與王○安簽立之系爭房地私契約（見他字卷56至
    59頁）為佐，辯稱係以買賣為原因取得系爭房地所有權移轉
    登記云云。然依證人即承辦系爭房地向銀行申請貸款之代書
    魏美莉於與本件相關之上訴人被訴偽造文書刑事案件（下稱
    系爭刑事案件）所證：當時上訴人請伊幫忙辦理系爭房地貸
    款，並提出權狀影本、身分證明及存摺等資料，伊檢視確定
    系爭房地產權在上訴人名下後，幫上訴人估價，後續對保等
    事宜即由銀行與上訴人聯繫。因上訴人取得標的所有權不到
    半年，銀行會要求出具買賣合約，故伊有要求上訴人出具合
    約書，但上訴人表示並無合約書，希望伊能提供1份空白合
    約書帶回予賣方簽名後再拿給伊，上訴人將空白合約書帶回
    後，簽好第1頁及第4頁（即他字卷76、79頁）之立契約書人
    買方及賣方簽名後，即寄回給伊，至合約書其餘條文內容文
    字，除第1條買賣標的係伊抄錄謄本之外，其餘包含價金部
    分，均係上訴人寄回合約後再以電話口述，由伊助理填寫。
    此合約書係做給銀行看的，並非真正買賣契約，因上訴人斯
    時欲向銀行貸款300萬元，合約書第3條交屋款始記載300萬
    元，此契約最末頁所載100年10月1日亦非真正製作契約之日
    期，上訴人係於100年10月11日取得所有權後，方找伊辦理
    貸款等語（見原法院104年度訴字第759號刑事卷〈下稱桃院7
    59號刑卷〉一149至153頁），可知系爭房地私契約係上訴人
    為向銀行辦理貸款所製作，其上所載買賣價金及簽約日期均
    非真實，要難採為上訴人有利之認定。參之王○安於系爭刑
    事案件檢察事務官詢問時亦陳稱：系爭房地私契約為伊所簽
    ，係上訴人表示要辦理貸款，要伊簽署，並只拿一張紙擺在
    櫃檯上要伊簽，伊並未答應要將系爭房地賣予上訴人等語（
    見他字卷48至49頁）。益徵王○安係以辦理貸款為目的，始
    於系爭房地私契約上簽名，並無出售系爭房地予上訴人之真
    意。故上訴人持系爭房地私契約辯稱其與王○安間確有買賣
    系爭房地云云，已難憑信。
  ⒊又系爭房地辦理移轉登記時，除製作「土地/建築改良物所有
    權買賣移轉契約書」（即俗稱之公契）外，並無其他買賣契
    約等情，業據上訴人於系爭刑事案件審理時供述明確（見本
    院106年度上訴字第1207號刑事卷〈下稱本院刑卷〉124 頁）
    ，系爭房地私契約係上訴人事後應銀行申貸需求而製作提出
    ，有如前述；已與一般不動產交易為求慎重，多另有書面買
    賣契約（即俗稱之私契），顯有不同。參諸系爭房地辦理所
    有權移轉登記時之申請文件，係由上訴人之夫汪○融所代理
    ，其上均僅有王○安之印鑑，並無王○安之簽名，且王○安於
    系爭刑事案件偵查時亦稱：伊未同意將系爭房地過戶給上訴
    人，伊是103年5月間與汪○沛搬回中壢該屋要居住時，遭上
    訴人帶管區警員來才知道此事（見他字卷48至49頁），則王
    ○安是否確有授權汪○融辦理系爭房地移轉登記事宜，非屬無
    疑。又上訴人所持有王○安於100年9月15日出具委託之同意
    書（見他字卷80頁），其上雖記載：「本人王○安今委託本
    人次子汪○融身分證字號Z000000000，代為處理位於桃園縣○
    ○市○○街000號7樓（棟別H02），○○國宅不動產乙戶其買賣、
    清償、塗銷、過戶等一切移轉之手續」等語，惟王○安於系
    爭刑事案件亦陳稱：委託同意書伊沒看過，印章伊看不太清
    楚等語（見他字卷139頁），且上開委託同意書仍僅有王○安
    之印文，並無王○安之簽名，則上開委託同意書之真實性，
    亦屬可疑。另證人即花蓮○○○○○○○○○承辦人員李敏俊於系爭
    刑事案件審理時證稱：100年6月14日當日係汪○融至戶政事
    務所申請其母王○安之印鑑證明，惟查詢後，王○安從未辦理
    過，故須親辦，但汪○融稱其母行動不便，故伊等當天即至
    門諾醫院辦理。當時戶政系統不限定申請印鑑登記及印鑑證
    明之用途，故伊等不會問申請人申請用途，此非戶政事務所
    職掌範圍。另同年9 月22日王○安再申請4 份印鑑證明部分
    ，則係由汪○融臨櫃辦理，此次伊等亦未過問申請用途等語
    （見桃院759號刑卷一185頁反面至第187）。而證人即花蓮○
    ○○○○○○○○承辦人員戴淑貞於系爭刑事案件審理時亦證稱：對
    於100年9月22日王○安委託汪○融辦理印鑑證明這件事沒有印
    象，印鑑證明範圍很廣，有些時候跟財產移轉有關係，伊等
    對於印鑑證明會很慎重，伊不知道他們做何用途，當時伊並
    沒有註記是做何用途，伊只是確認本人有請人來辦理印鑑證
    明這件事等語（見本院刑卷211頁反面至第212頁），並有印
    鑑登記申請書及100年9月22日委任書在卷可參（見他字卷12
    2至124頁）。則上開李敏俊、戴淑貞之證詞，雖可認王○安
    確曾於100年6月14日間申辦印鑑登記及證明，並於100年9 
    月22日委託王圓融辦理印鑑證明，然證人李敏俊及戴淑貞均
    僅依申請印鑑證明之相關程序，為王○安辦理印鑑證明，未
    曾過問或聽聞王○安辦理印鑑證明之原因，尚難以王○安曾向
    戶政機關辦理印鑑證明乙情，即認王○安有將系爭房地出賣
    予上訴人之真意存在。
  ⒋再者，依證人即上訴人之夫汪○融友人戴昇翔於系爭刑事案件
    偵查中證稱：汪○融生前即100 年間確實有託伊以上訴人為
    保證人，由王○安向銀行借款並提供系爭房地為擔保，因當
    時汪○融欠伊錢，後來伊再委託姜曉婷幫忙向銀行洽詢此事
    ，但汪○融認為台新銀行利息太高，不願意辦理，當時系爭
    房地確實是登記在王○安名下，王○安只是同意提供不動產做
    擔保，借款人則是上訴人，因汪○融信用不佳，收入也不穩
    定，故以上訴人名義辦理借款。汪○融沒有表示王○安要將系
    爭房地過戶到上訴人或汪○融名下，伊是聽汪○融說要以辦理
    貸款方式清償其在外積欠之債務及做為生活費用。伊係透過
    銀行認識姜曉婷，有透過她詢問上開汪○融辦理貸款事宜，
    就伊認知要辦理貸款前，一定要把前債清償完畢，當時洽談
    台新銀行貸款時，因為是透過姜曉婷處理，伊也不知道款項
    來源為何等語（見他字卷203至204 頁）。可知戴昇翔僅知
    汪○融曾向其表示王○安同意以系爭房地為擔保為銀行借款，
    並由上訴人擔任保證人及借款人，未曾聽汪○融說過王○安要
    將系爭房地過戶至汪○融或上訴人名下乙事。而證人姜曉婷
    於系爭刑事案件審理時則證稱：伊是戴昇翔友人，戴昇翔表
    示其與汪○融為球隊好友，所以要幫汪○融清償王○安之貸款
    ，汪○融叫伊去辦理貸款，不是很客氣，後來伊沒有辦，就
    把東西還給他，汪○融請伊貸款時有提到是他母親的房子。
    戴昇翔不直接把錢匯給銀行而是把錢匯給伊，用伊的名義匯
    款給土地銀行清償王○安的貸款，是因為戴昇翔跟伊說汪○融
    欠他很多錢，他不想再借錢給汪○融，所以把錢匯給伊，用
    伊的名義匯給銀行，然後他要去跟汪○融說他已經沒有錢，
    這個錢是別人的，這筆錢算是戴昇翔借給汪○融的。當時伊
    接受戴昇翔委託去清償王○安國宅的貸款餘額，目的是為了
    要幫汪○融辦理貸款等語（見本院刑卷207頁背面、第208頁
    ）。可知汪○融於100年間僅曾向戴昇翔表示欲以系爭房地辦
    理貸款，並未提及轉讓系爭房地所有權之事，且因辦理新貸
    款必須先清償舊貸款，證人戴昇翔遂將清償系爭房地舊貸款
    餘額先匯予證人姜曉婷，再由證人姜曉婷以自己名義匯款結
    清舊貸款本息，以利系爭房地辦理新貸款。參諸證人姜曉婷
    結清貸款本息時間為100年9 月19日，有臺灣土地銀行桃園
    分行104 年1 月14日桃授管字第1045000147號函可佐（見他
    字卷174 頁），以證人姜曉婷於100 年9 月19日猶為汪○融
    處理系爭房地償舊貸新等事宜，此距王○安係於100年9 月22
    日委託汪○融辦理第2次印鑑證明時間，僅間隔3日，則王○安
    委託汪○融辦理第2次印鑑證明之目的，是否非作為辦理新貸
    款之用，而係為辦理所有權移轉登記使用，亦顯有可疑。至
    證人魏美莉雖於系爭刑事案件審理時證稱：辦理抵押貸款不
    需要印鑑證明，一般辦理印鑑證明是用在所有權移轉、買賣
    及贈與等語（見桃院759 號刑卷一152頁），惟印鑑證明係
    上訴人之夫汪○融代向戶政機關申請辦理，因第1次申請須王
    ○安親自辦理，故安排戶政人員前往門諾醫院會晤王○安本人
    後辦理，之後則由汪○融臨櫃辦理印鑑證明等情，已如前述
    ，可見王○安僅第1次係配合其子汪○融申請印鑑登記及證明
    之作業需要，之後皆由汪○融自行臨櫃申請王○安之印鑑證明
    。以王○安第1次申辦印鑑登記及證明時係行動不便之老人，
    且非從事金融業務專業之人，自難僅以王○安係應其子汪○融
    之需而同意申請印鑑登記及證明乙節，即可推論王○安申請
    印鑑證明目的係為供辦理系爭房地所有權移轉登記之用。是
    上訴人辯稱從王○安申請印鑑證明即可知是為辦理系爭房地
    所有權移轉登記云云，不足為採。
  ⒌參諸上訴人就系爭房地買賣過程，於103 年7 月4 日檢察事
    務官詢問時供稱：伊先生有跟王○安說因為他銀行信用不良
    ，要用伊的名義來購買該屋，才能向銀行辦貸款，因此該屋
    是登記在伊名下，確實是向王○安以250萬9000多元購買，伊
    以該屋向彰化銀行中壢分行申辦250 萬元貸款，核撥250 萬
    元至伊帳戶後，伊就提領現金交給伊先生，由伊先生再去交
    給王○安等語（見他字卷42頁）。而於另案請求王○安遷讓系
    爭房屋之民事事件時（下稱另案遷讓系爭房屋事件），先於
    起訴狀主張系爭房地私契約為其與王○安之買賣契約，嗣改
    稱系爭房地公契約才是真正買賣契約，且改稱是以系爭房地
    設定抵押權後，將貸得款項支付王○安費用、清償汪○融積欠
    戴昇翔借款及以其他方式取代買賣價金之支付等語，有上訴
    人於另案遷讓系爭房屋事件之起訴狀、原法院審理另案遷讓
    系爭房屋事件之104年1月7日訊問筆錄及民事準備㈡狀可佐（
    見本院卷134至135、141至142頁）。可見上訴人就有無簽立
    系爭房地私契約及價金為何等有關買賣之重要事項，說詞反
    覆，益徵被上訴人主張王○安與上訴人間應無買賣系爭房地
    之合意，且汪○融亦未取得王○安授權辦理系爭房地所有權移
    轉登記等語非虛。
  ⒍上訴人雖於系爭刑事案件審理時辯稱：王○安因擔心醫療費用
    龐大無法負擔，有意出售系爭房地以清償醫療費用云云。惟
    查，王○安自95年起迄100 年10月11日止，於台北慈濟醫院
    及花蓮慈濟醫院就醫之醫療費用總額各為8 萬8938 元、6 
    萬3716 元，有佛教慈濟醫療財團法人台北慈濟醫院105 年5
     月24日慈新醫文字第1050727 號函檢附王○安95年至104年
    之醫療費用明細，及同財團法人花蓮慈濟醫院105 年6 月22
    日慈醫文字第1050001470號函附王○安於95年至104 年之醫
    療費用明細可稽（見桃院759號刑卷一162至163、166至169
    頁）；另王○安自95年起迄104年間，於門諾醫院就醫之醫療
    費用總額為6萬3784 元，於門諾護理之家所生之照護費用總
    額為25萬913元，亦有臺灣基督教門諾會醫療財團法人門諾
    醫院105 年5 月24日基門醫亮字第000-0000號函可按（見桃
    院759號刑卷一164頁）；另王○安自71年7月1日起，按月支
    領配偶亡故之國軍官兵俸金約2 萬餘元至其於104 年8 月27
    日亡故，亦有國軍退除役官兵輔導委員會105 年5 月25日輔
    給字第1050039764號函及國軍官兵俸金發放通知單（俸期10
    4年1至6月）可佐（見桃院759號刑卷一20、165頁)。可徵王
    ○安於系爭房地辦理移轉登記之100 年10月間，每月均有固
    定俸金收入，且斯時醫療及看護費用支出非鉅，要無龐大經
    濟壓力或亟須將系爭房地出售變現之必要，是上訴人辯稱王
    ○安有意出售系爭房地以清償醫療費用云云，尚難採信。至
    證人即汪○融友人游國賢雖於系爭刑事案件審理時證稱：伊
    曾聽汪○融表示王○安要將系爭房地過戶給上訴人，且曾於10
    1 年年初汪○融不用去學校之寒假期間，與汪○融及王○安至
    麵店用餐，席間王○安曾問汪○融過戶及貸款辦得如何，汪○
    融則回稱有在處理等語（見桃院759號刑卷二32頁），惟游
    國賢上開聽聞系爭房地辦理過戶及貸款時點（101年初學校
    寒假期間），與系爭房地所有權移轉登記時間係100年10月1
    1日，且彰化銀行係於同年11月23日核撥貸款至上訴人帳戶
    之時點，均不相符，倘上訴人及汪○融確實已得王○安同意始
    辦理系爭房地所有權移轉登記及貸款，王○安應無於101 年
    年初再詢問汪○融系爭房地過戶及貸款之理，且斯時銀行已
    將貸款撥至上訴人指定帳戶，汪○融亦無向王○安回答有在處
    理等語之可能。另游國賢證稱王○安要將系爭房地過戶予上
    訴人乙節，亦係聽聞汪○融轉述，非親自聽聞王○安所稱，故
    游國賢上開證詞之憑信性有疑，難採為有利於上訴人與王○
    安就系爭房地確有買賣及辦理所有權移轉登記合意之認定。
    另上訴人以王○安在汪○○所書寫之「王○安中壢市○○街○○○號
    七樓房子一棟給孫女汪○○」上簽名（見本院卷73、170頁）
    ，辯稱：王○安曾在汪○○面前表示系爭房地先過戶給伊，之
    後再過戶給汪○○，故汪○○即寫下此書面，斯時汪○○就讀國小
    1年級云云。然除經被上訴人否認外，以汪○○係00年0月00日
    出生，其就讀國小1年級之時點應為101年7月以後，斯時系
    爭房地所有權人已非王○安，倘王○安確實係因買賣而將系爭
    房地所有權於100年10月11日移轉登記予上訴人，汪○○何須
    再寫該書面要求王○安簽名？況該紙書面上之「王○安」簽名
    字跡凌亂、顫抖，則王○安簽名時之身體狀況及其是否瞭解
    該紙書面意義，均有可疑，亦難憑為有利於上訴人之認定。
     
  ⒎綜上，上訴人與王○安就系爭房地既無買賣契約之書面約定，
    且作為辦理系爭房地所有權依據之「土地/建築改良物所有
    權買賣移轉契約書」上僅有王○安之印鑑，並無王○安之簽名
    ，而王○安於系爭刑事案件偵查中均否認有授權汪○融辦理系
    爭房地所有權移轉登記乙情，證人戴昇翔、姜曉婷均證稱汪
    ○融於100 年間僅委託其等辦理貸款事宜，並未提及移轉所
    有權登記，且上訴人就其與王○安間之締約過程及價金等節
    ，前後說詞反覆，亦未提出實際付款證明等節，足證王○安
    與上訴人間並無買賣系爭房地之合意，系爭房地買賣契約之
    債權行為並未成立。且王○安亦未授權汪○融辦理系爭房地所
    有權移轉登記，則汪○融代理王○安辦理系爭房地所有權移轉
    登記之物權行為，亦屬無權代理，而王○安既於系爭刑事案
    件一再否認系爭房地所有權移轉登記之效力，應認系爭房地
    所有權移轉登記之物權行為，已因本人即王○安之否認而無
    效。
  ㈡被上訴人及追加原告訴請上訴人塗銷系爭房地所有權移轉登
    記，有無理由？
    按所有人對於無權占有或侵奪其所有物者，得請求返還之；
    對於妨害其所有權者，得請求除去之；有妨害其所有權之虞
    者，得請求防止之。各共有人對於第三人，得就共有物之全
    部為本於所有權之請求；但回復共有物之請求，僅得為共有
    人全體之利益為之。第821 條規定於公同共有準用之，民法
    第767 條第1 項、第821 條、第828 條第2 項分別定有明文
    。查王○安與上訴人間並無買賣合意存在，且系爭房地所有
    權移轉登記行為無效，業如前述；而王○安已於104 年8月27
    日死亡，其繼承人為其子女即被上訴人丁○○、汪○淵、汪○沛
    及孫女即追加原告汪○○，有王○安繼承系統表及其繼承人戶
    籍謄本在卷可佐（見原審卷44至49頁），是系爭房地已因繼
    承而為被上訴人及追加原告所公同共有。從而，被上訴人及
    追加原告依民法第767 條第1項中段、第828 條第2項準用第
    821條之規定，請求上訴人應將系爭房地以買賣為原因，於1
    00 年10月11日所為之所有權移轉登記塗銷，為有理由，應
    予准許。 
四、綜上所述，王○安與上訴人間就系爭房地並無買賣合意存在
    ，汪○融無權代理王○安將系爭房地所有權移轉登記予上訴人
    ，並經王○安否認，系爭房地所有權移轉登記行為即屬無效
    ，則被上訴人於其母王○安過世後，本於繼承法律關係，依
    民法第767 條第1項中段、第828 條第2項準用第821條之規
    定，追加汪○融之女汪○○為原告，共同請求上訴人應將系爭
    房地以買賣為原因，於100 年10月11日所為之所有權移轉登
    記塗銷，自屬正當，應予准許。原審據此為上訴人敗訴之判
    決，於法並無不合，上訴意旨指摘原判決此部分不當，求予
    廢棄改判，為無理由，應予駁回。又原判決主文第2項業因
    上訴人未提起上訴而告確定，已無聲明假執行必要，被上訴
    人嗣亦具狀撤回該部分假執行之聲明（見本院卷431至433頁
    ），是上訴人無庸就此部分供擔保免為假執行之宣告，併予
    敘明。   
五、本件事證已臻明確，兩造其餘之攻擊或防禦方法及所用之證
    據，經本院斟酌後，認為均不足以影響本判決之結果，爰不
    逐一論列，附此敘明。
六、據上論結，本件上訴為無理由，依民事訴訟法第449條第1項
    、第78條，判決如主文。
中    華    民    國   109    年    2     月    25    日
                    民事第三庭    
                        審判長法  官  林玉珮
                              法  官  何君豪
                              法  官  朱美璘
正本係照原本作成。
如不服本判決，應於收受送達後20日內向本院提出上訴書狀，其
未表明上訴理由者，應於提出上訴後20日內向本院補提理由書狀
（均須按他造當事人之人數附繕本）上訴時應提出委任律師或具
有律師資格之人之委任狀；委任有律師資格者，另應附具律師資
格證書及釋明委任人與受任人有民事訴訟法第466 條之1第1項但
書或第2項（詳附註）所定關係之釋明文書影本。如委任律師提
起上訴者，應一併繳納上訴審裁判費。
中    華    民    國    109   年    2     月    25    日
                              書記官  林敬傑
附註：
民事訴訟法第466條之1（第1項、第2項）：
對於第二審判決上訴，上訴人應委任律師為訴訟代理人。但上訴
人或其法定代理人具有律師資格者，不在此限。
上訴人之配偶、三親等內之血親、二親等內之姻親，或上訴人為
法人、中央或地方機關時，其所屬專任人員具有律師資格並經法
院認為適當者，亦得為第三審訴訟代理人。